【裁判字號】    98,訴,1179
【裁判日期】    990407
【裁判案由】    偽造文書等
【裁判全文】
臺灣臺南地方法院刑事判決              98年度訴字第1179號
公  訴  人  臺灣臺南地方法院檢察署檢察官
被      告  甲○○
上列被告因偽造文書等案件，經檢察官提起公訴（98年度偵緝字
第759、760號），本院判決如下：
    主  文
甲○○收受贓物，處有期徒刑肆月，如易科罰金以新臺幣壹仟元
折算壹日。又行使偽造私文書，足以生損害於他人，處有期徒刑
肆月，如易科罰金以新臺幣壹仟元折算壹日。又以詐術得財產上
不法之利益，處有期徒刑伍月，如易科罰金以新臺幣壹仟元折算
壹日。又以詐術得財產上不法之利益，處有期徒刑肆月，如易科
罰金以新臺幣壹仟元折算壹日。應執行有期徒刑壹年貳月，如易
科罰金以新臺幣壹仟元折算壹日。
    事  實
一、(一)甲○○於民國97年2月14日，在不詳地點，明知年籍不詳
      姓名「余明源」之成年男子，所交付之車牌號碼號Y8－
      7325號自用小客車車牌2面(係丙○○所有，於97年2月14
      日上午11時許，在臺南縣七股鄉鹽埕村66號七股鹽場對面
      停車場內，遭不詳人士所竊取)，係屬來路不明之贓物，
      竟予以收受後留為己用，將上揭贓物懸掛於甲○○原使用
      之引擎號碼00000000號自用小客車（原車牌號碼為7195－
      SW號，車主登記為甲○○母親賴春妹所有，下稱系爭車輛
      ）。
    (二)復因甲○○使用系爭車輛引擎損壞，於97年2月14日故至
      乙○○所經營汽車維修場更換引擎。先由乙○○向原BMW
      車廠購買引擎號碼184Ｚ000000000號引擎後，因甲○○不
      願於更換引擎後至監理機關辦理變更車籍資料及行照上之
      引擎號碼，故甲○○、乙○○（其偽造文書犯行，業經檢
      察官另為緩起訴處分）共同基於偽造準私文書之犯意聯絡
      及行為分擔，由乙○○於臺南縣安定鄉新吉村新吉56號所
      經營之連成汽車修配所內，將乙○○原合法購得之引擎上
      號碼184Ｚ000000000號以砂輪機磨滅後，再用榔頭及數字
      章將該車原引擎號碼00000000號打印於新更換之引擎上。
      嗣因甲○○將系爭車輛與丁○○所有之車輛互易（詳如(四)
      所載）時，使丁○○檢視使上揭偽造之引擎號碼而行使之
      ，並生損害於丁○○。
    (三)又甲○○意圖為自己不法之所有，除委由乙○○於其前開
      所經營之連成汽車修配所更換系爭車輛引擎外，並無意支
      付修理費用，竟仍委由乙○○修繕並更換該車壓縮機、汽
      車音響、油門線及高壓管等物，並虛意留下行動電話0000
      000000號佯稱可做為聯絡之用，致使乙○○陷於錯誤，依
      甲○○之意修繕上揭物品，而付出修理及耗材費用共計新
      台幣99000元。嗣於97年2月20日下午2時25分許，甲○○
      至乙○○修車場要求交車，並向乙○○佯稱，家中尚有另
      一車輛需維修，要求乙○○搭乘系爭車輛與甲○○返家取
      車並同時允諾給付上開之車輛修繕費用。乙○○隨即搭乘
      甲○○駕駛系爭車輛至台南市○○路○段125巷11號前旁，
      詎甲○○竟向乙○○訛稱：其要停車再回家取修車款項及
      另一修繕車輛給付與乙○○，要求乙○○先下車等候。致
      使乙○○誤信而下車，甲○○旋駕車加速離去，乙○○此
      時始知受騙，並報警處理。
    (四)迨於97年3月13日，甲○○明知系爭車輛引擎號碼係屬偽
      造且並未給付車輛修繕費用，急欲轉手，旋將該車輛駛至
      臺南縣下營鄉○○○路763號丁○○所營之中古車行與丁○○所有之另部中古汽車互易，故未告知丁○○上揭事實
      ，致丁○○陷於錯誤，誤信該車來源合法且無上開偽造引
      擎號碼之重大瑕疵而進行互易，並扣除稅、手續費等費用
      外，再給付被告新臺幣約5000元。嗣因檢察官偵查乙○○
      遭詐欺一案，循車追查而獲悉上情。
二、案經乙○○告訴暨臺南縣警察局佳里分局報請臺灣臺南地方
    法院檢察署檢察官偵查起訴。
    理  由
一、被告對於前開犯罪事實(一)、(二)、(三)均坦承不諱，僅否認犯罪
    事實(四)部分，辯稱伊與丁○○互易時，有告知丁○○，伊汽
    車引擎號碼有改造過等語。經查：
  (一)關於事實(一)部分，車牌號碼Y8－7325號車牌係所有人丙○○
    遭竊之事實，有丙○○之車輛竊盜、車牌失竊資料個別查詢
    報表-查詢車牌認可資料、車籍作業系統-集中查詢基本詳細
    資料、行車執照、臺南縣警察局車輛協尋電腦輸入單等資料
    在卷可按，被告自他人處收受他人失竊之車牌2面，懸掛自
    己使用之汽車上，其收受贓物犯行，已甚明確。
  (二)關於事實(二)部分，乙○○依甲○○指示，將合法購入之新引
    擎上之號碼磨滅，再以榔頭將數字章打印在引擎上等情，業
    經乙○○於偵查中具結屬實，核與被告自白相合，且有乙○○合法購入引擎之南川汽車有限公司貨品買賣會驗單1紙（
    顯示遭偽造前之引擎號碼）、偽造號碼後之引擎照片數幀、
    被告進入該修理場之監視錄影光碟及翻拍畫面在卷可參，聯
    德汽車股份有限公司原廠人員協助現場拓印偽造之引擎號碼
    00000000號之紀錄、重新打印過之引擎號碼照片2張、現場
    拓印過程照片3張、拓印過程錄影光碟1片、7195─SW號（即
    舊D4─8661號、3525─TL號）汽車各項異動書3份、引擎號
    碼00000000號之汽車新領牌照登記書各4紙、7195─SW號汽
    車汽車異動歷史查詢3紙、車號查詢汽車車籍、引擎號碼查
    詢汽車車籍、丁○○向被告購車後（復轉賣與王俊龍）所申
    請中華民國交通部汽車行車執照正反面影本1紙卷附可徵，
    並有該引擎扣案可憑。被告事後與丁○○車輛互易時，曾將
    系爭偽造過引擎號碼之車輛供丁○○檢視，除被告自承不諱
    ，核與丁○○結證內容相符，並有系爭車輛前揭過戶資料在
    卷可引，事證明確，被告此部分犯行，亦可認定。
  (三)關於事實(三)部分，除乙○○偵查中與被告相合之證述外，並
    有車輛委修單（即費用報價單）一紙在卷可稽，此部分犯行
    ，亦甚明確，應可認定。
  (四)關於事實(四)部分，被告係以上開偽造引擎號碼之汽車與丁○○所有中古車輛互易並找補，而被告與丁○○進行互易時，
    並未告知丁○○其供互易之汽車引擎號碼曾經偽造，若知道
    該車引擎號碼曾經偽造，丁○○即不會與被告進行互易等情
    ，業經丁○○到庭結證甚詳。被告辯稱曾告知丁○○引擎號
    碼曾經偽造云云，除與丁○○證述不合外，依丁○○到庭證
    述：被告與其互易之車，其估價約值5至7萬，在中古市場可
    賣到10至11萬元，而丁○○係以6萬5千元估定被告之車而進
    行互易。可見丁○○與被告進行互易時，並無故意低估被告
    車輛價額，而丁○○當時係以中古汽車交易為業之人，對於
    中古汽車引擎號碼如經偽造，會嚴重降低中古汽車之交易價
    格，不可能不知悉，丁○○仍以當時中古車市收購方合理之
    價額估定被告之汽車，其證稱被告並未告知擎號碼曾經偽造
    一節，應可採信，被告所辯曾告知偽造引擎號碼等，顯為事
    後卸責之詞，自無可採。此外，復有中古汽車買賣（切結）
    合約書一份在卷可佐，事證明確，被告此部分犯行，亦可認
    定。
二、按汽車引擎號碼及車身號碼，係表彰該車製造工廠及出廠時
    期之識別標誌，為表示一定用意之證明，他人不得擅行更改
    ，依刑法第220條第1項規定，應以私文書論之；又倘將汽車
    上原有之車身號碼及引擎號碼磨去後，再打造另一號碼，乃
    具有創設性，應屬偽造而非變造；而汽車車身號碼及引擎號
    碼既具有辨識車輛之用途，監理機關管理汽、機車，亦係以
    車輛之牌號及車身號碼、引擎號碼為依據，則改造車身號碼
    、引擎號碼之結果，顯然足以妨害原車輛所有人、汽車製造
    廠商對該車輛資料之辨識及監理機關對車輛車籍資料管理之
    正確性（最高法院90年度臺上字第3322號、78年度臺上字第
    3663號、76年度臺上字第3391號及69年度臺上字第360號判
    決意旨參照）。核被告甲○○犯罪事實(一)所為，係犯刑法第
    349條第1項之收受贓物罪；犯罪事實(二)所為，係犯刑法第21
    6條、第220條、第210條之行使偽造私文書罪，其偽造私文
    書之低度行為，應為行使之高度行為吸收，不另論罪。其偽
    造私文書部分之犯行，與乙○○有犯意聯絡，行為分擔，應
    論以共同正犯。惟其共同偽造私文書犯行，業為其事後之行
    使行為所吸收，故主文不再為共同之諭知；犯罪事實(三)、(四)
    所為，均係犯同法第339條第2項之詐欺得利罪。被告上開4
    罪間，犯意個別、行為殊異，各應予分論併罰。爰審酌被告
    有竊盜、侵占等前案紀錄，有臺灣高等法院被告前案紀錄表
    在卷可參，其尚值壯年，竟不思循正途賺取所需，竟為上開
    收受贓物及偽造車輛引擎號碼之犯行，且施詐免除修理費用
    後，再將該車與不知情之中古車商互易，不僅增加警方追贓
    之困難性，更使無辜第三人於購買中古車輛時無端增加風險
    。惟念其經查獲後，坦承大部分犯行，尚知悔悟等一切情狀
    ，分別量處如主文所示之刑，併定其應執行刑及諭知易科罰
    金之折算標準。又刑法第41條於被告行為後，於98年12月30
    日經總統公布施行，同條第8項規定「第一項至第四項及第
    七項之規定，於數罪併罰之數罪均得易科罰金或易服社會勞
    動，其應執行之刑逾六月者，亦適用之」。比較被告行為時
    94年2月2日公布修正之刑法第41條第2項規定「前項規定於
    數罪併罰，其應執行之刑未逾六月者，亦適用之」，顯以修
    正後應執行之刑逾六月者，仍得易科罰金或易服社會勞動之
    規定對被告較有利，依刑法第2條第1項但書之規定，應適用
    最有利於行為人之新法規定。即被告之應執行刑雖逾有期徒
    刑6月，仍應為易科罰金之諭知，附此敘明。
據上論斷，應依刑事訴訟法第299條第1項前段，刑法第2條第1項
但書、第28條、第349條第1項、第216條、第210條、第220條第1
項、第339條第2項、第51條第5款、第41條第1項前段、第8項判
決如主文。
本案經檢察官戊○○到庭執行職務
中    華    民    國    99    年    4     月    7     日
            刑事第三庭    審判長法  官  鄭文祺

                                法  官  劉秀君
                                法  官  陳振謙
以上正本證明與原本無異。
如不服本判決應於收受本判決後10日內向本院提出上訴書狀，並
應敘述具體理由。其未敘述上訴理由者，應於上訴期間屆滿後20
日內向本院補提理由書狀（均須按他造當事人之人數附繕本）「
切勿逕送上級法院」。
                                書記官  黃雅雲
中    華    民    國    99    年    4     月    7     日
附錄法條：
中華民國刑法第349條第1項
收受贓物者，處3年以下有期徒刑、拘役或5百元以下罰金。
中華民國刑法第216條
行使第210條至第215條之文書者，依偽造、變造文書或登載不實
事項或使登載不實事項之規定處斷。
中華民國刑法第220條第1 項
在紙上或物品上之文字、符號、圖畫、照像，依習慣或特約，足
以為表示其用意之證明者，關於本章及本章以外各罪，以文書論
。
中華民國刑法第210條
偽造、變造私文書，足以生損害於公眾或他人者，處5年以下有
期徒刑。
中華民國刑法第339條
意圖為自己或第三人不法之所有，以詐術使人將本人或第三人之
物交付者，處5年以下有期徒刑、拘役或科或併科1千元以下罰金
。
以前項方法得財產上不法之利益或使第三人得之者，亦同。

司法院資訊處製作；財團法人民間司法改革基金會備份。
